【裁判字號】    99,訴,2181
【裁判日期】    991115
【裁判案由】    殺人未遂等
【裁判全文】
臺灣臺中地方法院刑事判決              99年度訴字第2181號
公  訴  人  臺灣臺中地方法院檢察署檢察官
被      告  乙○○
選任辯護人  張智翔律師
上列被告因殺人未遂等案件，經檢察官提起公訴（99年度偵字第
12655號），本院判決如下：
    主    文
乙○○未經許可，寄藏手槍，處有期徒刑參年陸月，併科罰金新
臺幣拾伍萬元，罰金如易服勞役，以新臺幣壹仟元折算壹日。扣
案之捷克CZ廠75型口徑9㎜制式半自動手槍壹支（含彈匣壹個、
槍枝管制編號0000000000號）、口徑9㎜制式子彈柒顆沒收；又
殺人，未遂，處有期徒刑參年陸月，扣案之捷克CZ廠75型口徑9
㎜制式半自動手槍壹支（含彈匣壹個、槍枝管制編號0000000000
號）、口徑9㎜制式子彈柒顆沒收；應執行有期徒刑伍年陸月，
扣案之捷克CZ廠75型口徑9㎜制式半自動手槍壹支（含彈匣壹個
、槍枝管制編號0000000000號）、口徑9㎜制式子彈柒顆沒收。
    犯罪事實
一、乙○○曾因傷害及違反槍砲彈藥刀械管制條例案件，經臺灣
    新竹地方法院86年度易字第1267號、86年度訴字第606號判
    決分別判處有期徒刑七月、二年；又因毀損、傷害致死案件
    ，經臺灣高等法院87年度上訴字第1188號、87年度上更一字
    第470號判決分別判處有期徒刑六月、十四年，後傷害、毀
    損部分經減刑為有期徒刑三月又十五日、三月，與違反槍砲
    彈藥刀械管制條例及傷害致死部分另定其應執行之刑為有期
    徒刑十六年二月，執行至民國98年2月24日假釋（假釋期滿
    日期為101年4月28日）。詎仍不知悔改，明知具有殺傷力之
    制式手槍及子彈，係槍砲彈藥刀械管制條例所列管之物品，
    非經許可不得寄藏、持有，竟基於受寄藏放之犯意，於99年
    3月間某日，在臺中市中國醫藥學院附設醫院病房內，受因
    病住院之友人陳志銘（已於99年4月間死亡）之託，代為保
    管陳志銘所交付具有殺傷力之捷克CZ廠75型口徑9mm制式半
    自動手槍1支（含彈匣1個，槍枝管制編號0000000000號）、
    口徑9mm制式子彈14顆，先持往大肚山區藏放，再帶回新竹
    市○區○○路418巷7弄7號住處放置，並曾攜帶南下臺中市
    。迨於99年5月25日晚上11時許，乙○○攜帶前開制式手槍
    、子彈前往友人甲○○（另由檢察官為不起訴處分）之兄王
    文洋所經營位在臺中市○○路之香水會館酒吧消費，得知王
    文洋因與林泰宇存有債務糾紛，將約在臺中市○○區○○路
    3段111號風尚人文咖啡館門口見面商談債務之事，甲○○擔
    心王文洋之安危欲予尾隨，乙○○遂搭乘甲○○駕駛之車牌
    號碼2757-ZE號自小客車同往，另甲○○之三名友人顏旻群
    、蔡瑞銘、顏誠霖則各開一部車前往。翌（26）日零時許，
    在該風尚人文咖啡館門口，林泰宇一方共有三部車七人到場
    （林哲弘駕駛車牌號碼2929-SC號自小客車搭載林泰宇、詹
    畬珽，林泓賓單獨駕駛車牌號碼5252-WB號自小客車，楊謹
    丞駕駛車牌號碼2225-NB號自小客車搭載丁○○、葉珀禕）
    ，王文洋於同日零時5分許獨自駕車抵達，甲○○與乙○○
    亦於同日零時13分許隨後到達。詎乙○○下車後見林泰宇一
    方有數部車在場，其中2225-NB號自小客車欲駛離原位置，
    並搖下車窗，誤認對方持有槍械，其雖可預見持前開裝有制
    式子彈之制式手槍射擊有人乘坐之車輛，如擊中車內乘客，
    可能發生死亡之結果，仍基於殺人之不確定故意，近距離朝
    該自小客車射擊3發子彈，其中1發子彈貫穿右前車門板金，
    擊中副駕駛座乘客丁○○之左小腿，使丁○○受有左側小腿
    槍傷之傷害，由楊謹丞駕車送往中山醫學大學附設醫院大慶
    分院急救，而倖免於難。嗣乙○○於同日晚上11時許，尚未
    有偵查權限之公務員發覺實際開槍者之前，主動與警方聯繫
    表明為開槍者，且交出前開制式手槍1支及剩餘之制式子彈
    11顆由警方查扣，自首並受裁判。
二、案經臺中市警察局第六分局報請臺灣臺中地方法院檢察署檢
    察官偵查起訴。
    理    由
一、按被告以外之人於審判外之陳述，雖不符刑事訴訟法第159
    條之1至第159條之4之規定，而經當事人於審判程序同意作
    為證據，法院審酌該言詞陳述或書面陳述作成時之情況，認
    為適當者，亦得為證據；當事人、代理人或辯護人於法院調
    查證據時，知有刑事訴訟法第159條第1項不得為證據之情形
    ，而未於言詞辯論終結前聲明異議者，視為有前項之同意，
    刑事訴訟法第159條之5定有明文；其立法意旨在於傳聞證據
    未經當事人之反對詰問予以核實，原則上先予排除，惟若當
    事人已放棄詰問或未聲明異議，基於證據資料愈豐富，愈有
    助於真實發現之理念，且強化言詞辯論原則，法院自可承認
    該傳聞證據例外具有證據能力。查本判決下列所引用之供述
    證據及非供述證據，檢察官、被告及其辯護人在本院審理時
    ，均表示無意見，且未於言詞辯論終結前就證據能力方面聲
    明異議，本院審酌各該證據之製作及取得過程，復未發現有
    何違法不當或其他瑕疵，認為均適當得作為證據使用，先予
    敘明。
二、訊據被告乙○○固坦承上揭未經許可，於99年3月間某日，
    在臺中市中國醫藥大學附設醫院病房內，受託寄藏制式手槍
    1支、子彈14顆，並於同年5月26日零時13分許，在臺中市○○區○○路3段111號風尚人文咖啡館前，持該受託寄藏之手
    槍、子彈射擊3發，其中1發擊中被害人丁○○，使被害人丁○○受有左側小腿槍傷之傷害之事實，惟否認有殺人未遂犯
    行，辯稱當時對方車輛左側後座乘客將車窗搖下，伊誤認對
    方持槍，才開槍嚇阻，伊係朝車底開槍，沒有殺人之不確定
    故意云云。經查：
（一）被告交付警方查扣之手槍1支、子彈11顆，經送請內政部
      警政署刑事警察局鑑定結果，認送鑑子彈11顆，均係口徑
      9㎜制式子彈，採樣4顆試射，可擊發，認均具殺傷力，另
      送鑑手槍1支（含彈匣1個，槍枝管制編號0000000000號）
      ，研判係口徑9㎜制式半自動手槍，為捷克CZ廠75型，槍
      身上字樣為090233，滑套及槍管上字樣為090721，槍管內
      具6條右旋來復線，擊發功能正常，可供擊發同口徑制式
      子彈使用，認具殺傷力，有該局99年6月21日刑鑑字第099
      0074534號鑑定書在卷可稽（見臺灣臺中地方法院檢察署
      99年度偵字第12655號偵查卷第105至第108頁）。而送鑑
      手槍之試射彈頭、彈殼，經與涉槍檔存資料比對結果，發
      現與本件槍擊現場所遺留之彈殼1顆，其彈底特徵紋痕相
      吻合，認係由送鑑手槍所擊發，亦有該局99年7月9日刑鑑
      字第0990089433號函附卷足憑（見同上偵查卷第115頁）
      。
（二）案外人王文洋因與林泰宇存有債務糾紛，雙方相約於99年
      5月26日零時許，在臺中市○○區○○路3段111號之風尚
      人文咖啡館門口見面商談，王文洋一方共有王文洋（單獨
      駕駛自小客車）、甲○○、被告（共乘2757-ZE號自小客
      車）、顏旻群、蔡瑞銘、顏誠霖（各駕駛自小客車）先後
      抵達現場；林泰宇一方則有林泰宇、詹畬珽、林哲弘（共
      乘2929-SC號自小客車）、林泓賓（單獨駕駛5252-WB號自
      小客車）、楊謹丞、丁○○、葉珀禕（共乘2225-NB號自
      小客車）到場，被告下車後，即持前開制式手槍朝2225-N
      B號自小客車射擊3發子彈，其中1發子彈貫穿2225-NB號自
      小客車右前車門板金，擊中副駕駛座乘客丁○○之左小腿
      ，使丁○○受有左側小腿槍傷之傷害等情，業據證人楊謹
      丞、葉珀禕、林泓賓、詹畬珽、林哲弘、林泰宇於警詢中
      （見臺中市警察局第六分局刑案偵查卷第46至第61頁、第
      71至第83頁）、證人甲○○、王文洋、顏旻群、蔡瑞銘、
      顏誠霖於警詢（見同上警卷第20至第25頁、第29至第45頁
      ）、偵查中（見同上偵查卷第30至第53頁），及證人即被
      害人丁○○於警詢（見同上警卷第26至第28頁）、本院審
      理時（見本院99年11月1日審判筆錄）指述綦詳，並有臺
      中市警察局現場勘察報告1份（見同上偵查卷第66至第68
      頁）、臺中市警察局實驗室採證相片37張（見同上偵查卷
      第69至第87頁），及顯示被害人丁○○受傷情形之中山醫
      學大學附設醫院診斷證明書1份（見本院卷）在卷佐參。
（三）依卷附臺中市警察局現場勘查報告記載，經勘察槍擊現場
      ，於慢車道之道路邊線上發現已擊發之口徑9㎜（9X19㎜
      ）制式彈殼1顆。另勘察被害人丁○○乘坐之2225-NB號自
      小客車，共可重建3處彈道，彈道1：彈道方向研判由車輛
      右前方往左後方射擊，由引擎室右前側面板金射入引擎，
      經以探針檢測結果未貫穿防火牆、彈道2：彈道方向研判
      由車輛右側以接近正射之角度射擊，由右前門板金射入，
      其彈道路徑為右前駕駛座門板→右前座座椅→被害人丁○○左小腿→左前門板喇叭內，經拆解左前門板於其內發現
      口徑9㎜制式金屬包衣碎片1片及鉛心碎片1片、彈道3：彈
      道方向由車輛右後方往左前方射擊，由車輛右後方車門板
      金射入貫穿門板後，於車內地板上造成跳彈，且於右前駕
      駛座地板上發現彈頭，該彈頭研判係口徑9㎜制式金屬包
      依彈頭（含鉛心，其上具6條右旋來復線），經檢視現場
      遺留之彈殼1顆及2225-NB號自小客車車內彈頭2顆，研判
      均為口徑9㎜之制式彈頭，彈殼，彈頭上均具6條右旋來復
      線，刻痕深度均勻，來復線邊緣清晰，彈殼經擊發後未產
      生嚴重變形，應係由制式槍枝擊發之可能性大。佐以被告
      在本院審理時先後供稱伊開槍時距離2225-NB號自小客車
      約10公尺等語（見本院99年8月16日準備程序筆錄），及
      伊等到達後，停在王文洋車子後面，對方停在伊等後方的
      車子三輛就開車燈要轉出來，開到伊等旁邊，被害人乘坐
      那輛車的後座車窗搖下來，伊以為他有攜帶武器，所以就
      開槍，雙方距離約4、5公尺等語（見本院99年11月1日審
      判筆錄），暨證人即被害人丁○○在本院審理時證稱「（
      問：到了風尚發生何事？）我不知道，我沒有下車，楊謹
      丞開車到文心路的路邊停車，我們三人都沒有下車，之後
      對方的車就從我們的後面開過來，我在車上看到楊謹丞的
      朋友從別部車子下車，跟對方談。」、「（問：你如何發
      現受傷？）後來一排車子從我後面來，有人跑出來喊說不
      要跑，我們就開車要離開，要離開時，就有人對著車子開
      槍，我才受傷。」、「（問：你坐那個位置，何處受傷？
      ）我坐在副駕駛座，我左小腿受傷。」、「（問：你當時
      聽到幾聲槍響？）三聲。」、「（問：你受傷的槍是從何
      處來？）從我的右邊，當時我的右腳抬起來，放在車子副
      駕駛座前方置物櫃下的杯駕上，左腿平伸，因為我聽到槍
      聲身體才躲下去，怕槍從車窗玻璃穿過，我的頭部高度已
      經低於車窗玻璃下方。」、「（問：事後你有無檢視楊謹
      丞那部車子有幾個彈孔？）有三個，警察有檢視有三個洞
      ，槍孔都在車子的右邊，一個在前面引擎，一個在副駕駛
      座的門，一個在車子的後半部。」、「（問：後來你的傷
      口處理情形？）有縫合，縫三針，穿透左小腿，沒有住院
      。」等語（見本院99年11月1日審判筆錄），足徵被告當
      時係近距離持槍朝欲駛離之2225-NB號自小客車，接連射
      擊3發子彈，並非朝地面射擊，且被告開槍時知悉該2225-
      NB號自小客車內有人乘坐，被告開槍位置及子彈擊中該22
      25-NB號自小客車之車身位置均非同一，其中造成被害人
      丁○○左小腿受傷之子彈，係從該2225-NB號自小客車右
      側以接近正射之角度射擊。
（四）被告為一智識成熟之成年人，明知其受寄藏放之捷克CZ廠
      75型口徑9mm制式半自動手槍1支（含彈匣1個，槍枝管制
      編號0000000000號）、口徑9mm制式子彈14顆，殺傷力甚
      為強大，且其亦非專業用槍人士，控制槍枝之技術並非純
      熟，對空鳴槍即可達到嚇阻效果，持之朝有人乘坐之車輛
      射擊，極可能擊中車內乘客，發生死亡之結果，此應為被
      告在客觀上所能預見，乃被告竟仍持前開裝有制式子彈之
      制式手槍，近距離朝被害人丁○○所乘坐2225-NB號自小
      客車之車身連開3槍，顯然具有因此擊中乘客導致死亡，
      亦不違背其本意之不確定殺人故意。
（五）綜上所述，被告所辯無非飾卸之詞，不足採信。此外復有
      捷克CZ廠75型口徑9mm制式半自動手槍1支（含彈匣1個，
      槍枝管制編號0000000000號）及驗餘之口徑9mm制式子彈
      7顆扣案可資佐證，本件事證明確，被告上揭未經許可持
      有手槍、子彈及殺人未遂犯行均堪認定。
三、核被告所為，係犯槍砲彈藥刀械管制條例第7條第4項之未經
    許可寄藏手槍罪、同條例第12條第4項之未經許可寄藏子彈
    罪（此部分被告係基於受寄藏放之意思收受前開手槍、子彈
    ，檢察官認被告觸犯同條項之未經許可持有手槍、子彈罪，
    尚有未合），及刑法第271條第2項、第1項之殺人未遂罪。
    被告未經許可持有手槍、子彈，係寄藏之當然結果，不另論
    罪。又被告對於上揭未發覺之未經許可持有手槍、子彈及殺
    人未遂罪，自首並受裁判，均依刑法第62條前段減輕其刑。
    另被告已著手於殺人行為之實行而不遂，為未遂犯，應依刑
    法第25條第2項規定減輕其刑，此部分並予遞減之。再被告
    以一寄藏行為，同時觸犯上揭寄藏手槍、子彈二罪，為想像
    競合犯，依刑法第55條規定應從一重之未經許可寄藏手槍罪
    處斷。而所犯上揭未經許可寄藏手槍、殺人未遂二罪，犯意
    各別，行為互殊，應予分論併科。爰審酌被告已有傷害、違
    反槍砲彈藥刀械管制條例、毀損、傷害致死等前科，仍不知
    悔改，復受寄藏放前開制式手槍、子彈，且隨身攜帶外出，
    並因細故隨意持之朝有人乘坐之自小客車射擊，使被害人丁○○受有左小腿槍傷之傷害，危害社會治安及他人生命，犯
    罪情節非輕，事後坦承上情，主動交出寄藏之手槍、子彈，
    態度尚佳，迄未賠償被害人丁○○損害等一切情狀，處以如
    主文所示之刑，並定其應執行之刑及諭知罰金易服勞役之折
    算標準。扣案之捷克CZ廠75型口徑9mm制式半自動手槍1支（
    含彈匣1個，槍枝管制編號0000000000號）及驗餘之口徑9mm
    制式子彈7顆，係違禁物，應依刑法第38條第1項第1款規定
    宣告沒收。至被告其餘寄藏之口徑9㎜制式子彈7顆，其中4
    顆已因鑑定試射用罄，另3顆則經被告擊發用罄，均失其違
    禁性，不予諭知沒收。
據上論斷，應依刑事訴訟法第299條第1項前段，槍砲彈藥刀械管
制條例第7條第4項、第12條第4項，刑法第11條前段、第271條第
2項、第1項、第55條、第62條前段、第25條第2項、第51條第5款
、第42條第3項、第38條第1項第1款，判決如主文。
本案經檢察官丙○○到庭執行職務。
中    華    民    國    99    年    11    月    15    日
                  刑事第六庭  審判長法  官  鍾堯航
                                    法  官  郭德進
                                    法  官  黃佩韻
以上正本證明與原本無異。
如不服本判決應於收受判決後10日內向本院提出上訴書狀，並應
敘述具體理由；其未敘述上訴理由者，應於上訴期間屆滿後20日
內向本院補提理由書（均須按他造當事人之人數附繕本）「切勿
逕送上級法院」。
                                    書記官  吳淑願
中    華    民    國    99    年    11    月    15    日
附錄論罪科刑法條全文
槍砲彈藥刀械管制條例第7條第4項：
未經許可，持有、寄藏或意圖販賣而陳列第一項所列槍砲、彈藥
者，處五年以上有期徒刑，併科新台幣一千萬元以下罰金。
槍砲彈藥刀械管制條例第12條第4項：
未經許可，持有、寄藏或意圖販賣而陳列子彈者，處五年以下有
期徒刑，併科新台幣三百萬元以下罰金。
刑法第271條第1項、第2項：
殺人者，處死刑、無期徒刑或十年以上有期徒刑。
前項之未遂犯罰之。

司法院資訊處製作；財團法人民間司法改革基金會備份。
